臺灣澎湖地方法院刑事判決　　　　　　　　　　　　　　九十二年度訴字第四三號
　　公　訴　人　臺灣澎湖地方法院檢察署檢察官
　　被　　　告　乙○○
　　指定辯護人　本院公設辯護人甲○○
右列被告因公共危險案件，經檢察官提起公訴（九十二年度偵字第三四四號），本院
判決如左：
    主  文
乙○○無罪，令入相當處所，施以監護參年。
    理  由
一、公訴意旨略以：被告乙○○於民國九十二年四月十三日凌晨一時十七分許，基於
    放火燒燬現供人使用住宅之犯意，在澎湖縣馬公市○○路四五巷二八號自宅三樓
    佛堂，以打火機引燃神桌之墊布及樓梯口跪墊，同時大聲呼喊欲引火自焚，經在
    外乘涼之被告配偶陳高春宿聽聞，轉報消防單位即時前來灌救，以致佛堂內僅桌
    椅及樓梯口跪墊有燃燒現象，尚未達燒燬房屋之程度，因認被告涉有刑法第一百
    七十三條第三項、第一項之放火燒燬現供人使用住宅未遂罪嫌。
二、公訴意旨前開認定，係以：被告就點火事實之自白、證人陳高春宿之陳述、澎湖
    縣消防局火災原因調查報告書、現場圖、現場照片等事證，為其主要論據。訊據
    被告矢口否認放火犯行，辯稱：並無放火之犯意，亦無放火之行為，事發當時根
    本不具備責任能力等詞。辯護意旨另以：綜合現場狀況，事發時可能為被告不慎
    打翻香爐而起火，應屬失火而非放火云云，為被告辯護。
三、按心神喪失人之行為，不罰，因心神喪失而不罰者，得令入相當處所施以監護，
    刑法第十九條第一項、第八十七條第一項定有明文。而被告行為不罰者，應諭知
    無罪之判決，但因心神喪失而其行為不罰，認為有諭知保安處分之必要者，並應
    諭知其處分及期間，刑事訴訟法第三百零一條亦有明文。經查：
（一）被告位在澎湖縣馬公市○○路四五巷二八號住處，為自已及家人使用之住宅，
      該處三樓佛堂於九十二年四月十三日凌晨一時十七分許，在僅有被告一人獨處
      屋內之際，發生火災，現場起火點有二處，相距數步之遠，附近並無電器或其
      他足以自燃之用品，起火後有延燒情形，但並未燒燬房屋等節，為被告所不爭
      執，且經在場證人陳高春宿於檢察官訊問時證述明確，又有火場照片十三張、
      現場圖在卷可證，故在排除他人或他物可能引發火災之情形下，該次火災應係
      被告造成，自無疑義。而參酌事發當時，被告曾有自盡之表示，並曾以打火機
      點燃線香等情，業據被告於警訊中、證人陳高春宿於檢察官訊問時分別供證在
      卷，現場起火點復為有相當距離之二處地點，已如前述，不可能為辯護意旨所
      稱打翻香爐造成火災，顯見火災應係被告出於放火故意點燃火場物品所致，澎
      湖縣消防局經實地勘查鑑定結果，亦同此認定，有該局火災原因調查報告書在
      卷可查。因此，被告辯稱並無放火犯意及放火行為云云，暨辯護意旨所稱應為
      失火云云，均無可取，被告放火燒燬現供人使用住宅未遂犯行，足堪認定。
（二）被告自八十九年九月十七日起，因服用農藥自殺，送往國軍澎湖醫院急診，此
      後又因精神方面疾患，陸續門診二十餘次，並再有二次自殺紀錄（含本件），
      經追蹤結果，分別有「重度憂鬱症」、「精神官能型憂鬱症」、「酒精依賴」
      、「疑似酒精性精神病」等診斷，有國軍澎湖醫院九十二年十二月十日醫親字
      第Ｚ000000000號、同院九十三年二月十日醫親字第Ｚ000000
      000號、高雄榮民總醫院九十三年二月十一日高總管字第Ｚ0000000
      00號等各該函附診療資料在卷可證，足認被告精神狀況長期異常。嗣本院因
      此囑請高雄市立凱旋醫院對被告實施精神鑑定，結果略為：被告涉案當時，精
      神科診斷具有「重度憂鬱症併有酒精濫用」，受鑑定時，情緒低落，對未來感
      到無助，有被害妄想及長期幻聽現象，並長期濫用酒精，不排除尚有「酒精性
      精神病」，涉案當時，具有重度憂鬱症且有自殺行為，因受精神症狀與酒精影
      響，致使其行為受到明顯影響，根據臺灣精神醫學會司法精神醫學小組的精神
      狀態判定建議標準，被告當時狀況應該已經達到心神喪失的程度，有該院精神
      鑑定書一份附卷可憑。參酌被告僅因與配偶陳高春宿口角，即揚言自殺，並果
      真服用農藥，業據證人陳高春宿於檢察官訊問時供明在卷，又有前開醫院診斷
      資料存卷可查，其對於事件之反應，顯然過度激烈，而被告在自己住處放火之
      舉動，更屬匪夷所思。因此，被告行為時應屬心神喪失之狀態，自堪認定，應
      依首開規定，判決被告無罪。
（三）高雄市立凱旋醫院鑑定建議尚以：被告有重度憂鬱症並且長期酒精濫用，過去
      曾經多次自殺，具有多重社會心理壓力，此次又因酗酒與婚姻衝突，再次自殺
      ，導致法律案件，並在稍後的十日再次自殺，顯示其自殺的可能性相當高，面
      對挫折與壓力的影響，並不知道如何調適或無法調適，以致於只要有新的壓力
      源或飲酒環境的誘惑之下，即很容易促發其憂鬱症狀發生，如果再加酒精的催
      化下，更亦導致不可預測的後果，因此，建議被告應接受精神科的監護處分，
      治療的內容至少應包括：持續性的藥物治療與心理治療，戒酒治療，壓
      力調適與情緒管理等項目，有該院精神鑑定書附卷可參。本院考量被告已至少
      有三次自殺紀錄，顯然無視生命之可貴，且再犯可能性高，危險性亦高，此次
      放火行為，又屬無法控制自己情緒下危害他人生命財產之舉動，對於他人法益
      已生嚴重威脅，為充分治療被告本人並確保社會安全，因而參酌前開精神鑑定
      意見，並綜合衡量被告治療之可能性、治療所需之時程、替代性保安處分之方
      案等情狀，諭知被告應受監護三年之保安處分。
四、據上論斷，應依刑事訴訟法第三百零一條，刑法第十九條第一項、第八十七條第
    一項、第三項，判決如主文。
本案經檢察官柯木聯到庭執行職務。
中      華      民      國    九十三    年      六      月    二十一    日
            臺 灣 澎 湖 地 方 法 院 刑 事 庭
                                    審判長法  官  管   安   露
                                          法  官  李   宛   玲
                                          法  官  陳   介   安
右正本證明與原本無異。
如不服本判決，應於判決送達後十日內，向本院提出上訴狀（須附繕本）。
中      華      民      國    九十三    年      六      月    二十三    日
                                          書記官  劉   竹   苞
